【裁判字號】    90,上訴,936
【裁判日期】    900924
【裁判案由】    重傷害
【裁判全文】
臺灣高等法院臺南分院刑事判決               九十年度上訴字第九三六號    Ｃ
      上  訴  人
      即  被  告  戊  ○  ○
      上  訴  人
      即  被  告  己  ○  ○
      共      同
      選任辯護人  林  進  榮
右上訴人因重傷害案件，不服臺灣雲林地方法院八十九年度易字第七一三號中華民國
九十年五月十八日第一審判決（起訴案號：臺灣雲林地方法院檢察署八十九年度偵字
第三六一號、二六二六號、二八一六號），提起上訴，本院判決如左：
      主      文
上訴駁回。
己○○緩刑參年。
      事      實
一、戊○○與丙○○同為雲林縣東勢鄉同安村之農民，曾於民國（下同）八十五年間
    發生肢體衝突，素有嫌隙。戊○○生性暴戾，不知尊重他人身體健康，竟分別起
    意，實施以下傷害行為：
（一）於八十八年十二月二十三日上午九時許，在該鄉同安村一二○號前見丙○○等
      人在玩象棋，戊○○在旁邊起鬨要下注二百元，被丙○○開玩笑說下注五百元
      ，戊○○竟惱羞成怒，雖可預見毆打丙○○頭部身體可能造成丙○○重大傷害
      ，仍基於傷害丙○○身體頭部之故意，先「持椅子」毆打丙○○，再出拳毆打
      ，使丙○○受有左眼眼眶腫脹、上唇裂傷、右踝骨折、右側第二、三手指裂傷
      、右足踝腫脹及右側腓骨骨折等傷害。其中傷及丙○○之左眼部分，因為水晶
      體異位導致外傷急性青光眼因而「失明」，受到重大不治之重傷害。丙○○遂
      前往雲林縣警察局台西分局報案。
（二）戊○○於八十九年六月七日下午二時許，在同安村同安路一一九號前巧遇騎機
      車正要到田間工作之丙○○，戊○○因不滿丙○○之前向台西分局報案之事，
      先出手毆打丙○○，戊○○之侄子「己○○」剛好到達該地，竟與戊○○本於
      共同傷害之犯意連絡，二人各別抓住丙○○之機車把手，再出拳毆打丙○○頭
      部胸部等處，導致丙○○受有左側臉頰裂傷併瘀腫、鼻樑瘀腫流鼻血、左手腕
      擦傷、腦挫傷等傷害。丙○○受傷後當場昏厥，經路人通知丙○○之妻乙○○
      ，乙○○遂前往台西分局報案，協同警方前往處理。
（三）嗣於八十九年七月十日下午四時許，在臺灣雲林地方法院檢察署法警室前等候
      上揭二案開庭之際，戊○○氣憤不滿，辱罵陪同丙○○前來開庭之甲○○（即
      丙○○岳父）「幹你娘、幹你老母、幹你祖父、祖母」（公然侮辱部分未經起
      訴），為乙○○（丙○○之妻）過來制止，戊○○竟在國家法院內，再度基於
      傷害乙○○身體之故意，一手拉住乙○○頭髮，另一手毆打乙○○臉部，導致
      乙○○受有右耳下血腫，左下嘴唇裂傷等傷害。
二、案經丙○○、乙○○訴由雲林縣警察局台西分局報告臺灣雲林地方法院檢察署檢
    察官偵查起訴。
      理      由
一、上訴人即被告戊○○與己○○皆矢口否認有上揭犯行。戊○○辯稱：我中風十多
    年，不可能有辦法打人，至於乙○○部份，我只有推倒她，並沒有出手打她云云
    。己○○辯稱：我只有經過那邊看到戊○○與丙○○在打架，我只有勸架，不慎
    打到丙○○的臉，我沒有出手打人云云。
二、惟查：
（一）被告戊○○於八十八年十二月二十三日傷害丙○○之事實，業據被害人丙○○
      指述甚詳。佐以在場證人張天讚在偵查中證稱「（他們有打架嗎？）有口角就
      是有打架，但他們有無出手我不知道」（八十九年偵字第三六一號卷四十三頁
      背面），已經證實被告戊○○確實與丙○○發生肢體衝突。另查被告戊○○在
      原審審理中雖否認毆打事實，但被告戊○○早於警訊中坦承「我只是用手打他
      」「我徒手毆打丙○○的頭一下」（台西分局八十九年十二月二十三日訊問筆
      錄），足證被告戊○○確有傷害丙○○之事實。而被害人丙○○確實於八十八
      年十二月二十三日因左眼眶腫脹、上唇裂傷、右側第二、三手指裂傷、右側腓
      骨骨折、右踝骨折，前往雲林縣褒忠鄉三仁醫院及嘉義市陽明醫院求診，此有
      三仁醫院八十九年十月二十二日三仁總字第八九００九一三六函、八十九年十
      一月十四日三仁總字第八九００九一三八號函，及陽明醫院診斷書附卷可稽。
      丙○○續於八十八年十二月二十七日起至八十九年一月七日因左眼水晶體鬆動
      導致急性青光眼到嘉義榮民醫院門診五次，亦有嘉義榮民醫院診斷證明書及八
      十九年十一月二十八日（八九）嘉義行字第六八一七號回函附卷可稽。又丙○○之左眼外傷性青光眼惡化，於八十九年一月十日到台中榮民總醫院轉診，經
      陸續追蹤，八十九年十月十九日診斷結果左眼無光感，已經失明，復有台中榮
      民總醫院診斷證明書及八十九年十二月二日八九中榮總醫行字第四一一六號函
      附卷可稽。衡情被告戊○○持椅子及出拳毆打丙○○頭部及身體，可能傷及五
      官或內臟器官或肢體功能，被告戊○○對此應有預見可能性，竟仍下手猛打丙○○頭部，造成丙○○左眼失明之重大傷害。
（二）又被告戊○○辯稱：已經中風十多年，均在臺西鄉全民醫院及台北林口長庚醫
      院就診云云，然經原審向該二醫院函查，戊○○並未到林口長庚醫院求診，該
      院並無戊○○之就診記錄，於本院審理中固又提出華濟醫院及台灣大學附設醫
      院之診斷書，但查台大醫院診斷書並未載明被告診治時間，而華濟醫院診斷書
      所載被告係於八十六年間腦中風及高血壓，距本案行為時已歷時二年，要難以
      八十六年間之診斷書證明八十八年底之身體狀況；至戊○○曾因車禍、打架受
      傷、消化性胃潰瘍等病狀到台西全民醫院求診，綜合戊○○之情況，在八十八
      年之情況，應不至於達到四肢不能提起、不能握拳之程度。此有長庚醫院九十
      年四月十七日（九０）長庚院法字第一五三號回函，及台西全民醫院九十年三
      月八日民醫字九００００四函附卷可稽。又被告戊○○屢次到院開庭，經原審
      法院觀察其行走正常，在法庭上屢屢怒聲詛咒被害人及證人，其身體健壯，絕
      非中風病人。綜上所述，被告戊○○在本院審理中否認出手毆打以及中風云云
      ，乃屬臨訟杜撰之詞，不足採信。被告戊○○八十八年十二月二十三日傷害丙○○，導致丙○○左眼失明之加重結果，事證明確，犯行已可認定。
（三）被告戊○○與己○○共同於八十九年六月七日毆打丙○○之事實，業經丙○○
      指訴綦詳。而丙○○確實於八十九年六月七日到三仁醫院求診，經診斷受有頭
      部外傷、左臉頰裂傷併瘀腫、鼻樑瘀腫併流鼻血、左手腕擦傷、腦挫傷等傷害
      ，住院三天後出院，有上開三仁醫院二次回函及診斷證明書可參。被告戊○○
      雖否認出手打人，但另一被告己○○卻稱：「我去給人請客回來在那邊看他二
      人在打架」（八十九年偵字第二六二六號卷第八頁），已經供稱被告戊○○確
      實出手打人。而衡情被告戊○○與丙○○，本有宿怨，加上不滿上次丙○○前
      往報案，新仇舊恨，被告戊○○再度施暴當屬可能，而己○○亦自承有打到丙○○臉部，且其為戊○○之侄子，見被告戊○○與他人衝突，加入一同毆打丙○○，亦屬合理。況且其所辯勸架，竟不設法拉開施暴的戊○○，反而出拳打
      到丙○○臉部，亦殊不合理，應屬卸責之詞。故而被告戊○○與己○○八十九
      年六月七日共同毆打丙○○之事實，事證明確，犯行亦可認定。
（四）又被告戊○○於八十九年七月十日在臺灣雲林地方法院檢察署法警室前傷害乙○○之事實，除經乙○○指訴歷歷外，並經證人甲○○及丁○○於原審及本院
      到庭結證屬實。而被告戊○○亦自白只有推乙○○一下。而乙○○受傷後，由
      甲○○緊急呼救法警將乙○○抬入法警室，乙○○當場申告被告戊○○傷害，
      由內勤檢察官開庭訊問製作筆錄，並指揮法醫師鄭寬寶檢驗乙○○確實受有「
      右耳六ｘ五公分血腫，輕度出血；左下嘴唇裂傷一ｘ０．五ｘ０．三公分裂傷
      」等傷害，有該署（八九）朝驗字第四號驗斷書附卷可稽。被告戊○○確實出
      拳毆打乙○○頭部，所辯只有推乙○○一下，乃屬避重就輕之詞，不足採信，
      其傷害乙○○之犯行亦堪認定。
三、核被告戊○○所為事實欄一之（一）部分，係犯刑法二百七十七條第二項後段傷
    害致重傷罪、一之（二）及一之（三）部分均係犯同條第一項普通傷害罪。被告
    己○○所為，係犯刑法二百七十七條第一項普通傷害罪。被告戊○○與己○○就
    八十九年六月七日犯行部分，有犯意聯絡與行為分擔，均為共同正犯。又丙○○
    因八十八年十二月二十三日被毆打導致左眼失明，自應論以傷害致重傷之加重結
    果犯，檢察官起訴意旨僅論以普通傷害罪，尚有未洽，應予變更。又被告戊○○
    第一次與第二次毆打被害人丙○○，時間相隔半年，而且係路上巧遇丙○○引發
    衝突，而臨時起意；第三次在檢察署開庭前因臨時爭吵再度施暴，而起意犯罪，
    核其三次犯行，顯係各別起意為之，應予分論併罰，檢察官公訴意旨認為三次犯
    行出於概括犯意請求論以連續犯，乃有誤會，應予敘明。原審因認被告等犯行罪
    證明確適用刑法第二十八條、第二百七十七條第二項後段、同條第一項、第五十
    一條第五款、第四十一條第一項前段、罰金罰鍰提高標準條例第一條前段、第二
    條之規定，並審酌被告戊○○本無前科，素行尚可，但生性暴戾，僅因玩象棋言
    語衝突之細故起意傷人，導致丙○○一目失明之嚴重傷害，惡性重大，又既已因
    觸犯傷害案件經檢警偵辦中，仍不知警惕一再傷害被害人，甚至在國家執法之法
    院內，眾目睽睽下行兇施暴，無視國家法律，又在偵查及原審審理中屢屢怒聲惡
    言詛咒被害人及證人，藐視法庭尊嚴，亦拒不賠償被害人所受損害，犯後態度極
    為惡劣等一切情狀；另審酌被告己○○亦無前科，素行尚可，僅因一時見其叔戊○○與人衝突，加入共同毆打行列，並非出於長久計謀之動機等一切情狀，依序
    量處「戊○○傷害人之身體，因而致重傷，處有期徒刑參年陸月；又共同傷害人
    之身體，處有期徒刑陸月；又傷害人之身體，處有期徒刑肆月，應執行有期徒刑
    肆年。己○○共同傷害人之身體，處有期徒刑陸月，如易科罰金，以參佰元折算
    壹日。」原審判決認事用法並無不當、量刑亦甚妥適，被告等仍執前詞否認犯行
    ，指摘原判決不當提起上訴，核無理由，應予駁回。復查被告林鴻銘素行良好，
    前此未曾受有期徒刑以上刑之宣告，有本院被告全國前案紀錄表可稽，其因一時
    失慮，偶罹刑典，經此刑之宣告後，應知警惕，而無再犯之虞，本院因認暫不執
    行其刑為適當，併予以宣告緩刑參年，以勵自新。
據上論結，應依刑事訴訟法第三百六十八條，刑法第七十四條第一款判決如主文。
本案經檢察官王碧霞到庭執行職務。
中    華    民    國      九十      年      九      月      二十四      日
                                  臺灣高等法院臺南分院刑事第四庭
                                      審判長法官  陳    義    仲
                                            法官  徐    財    福
                                            法官  宋    明    蒼
右正本證明與原本無異。
被告戊○○重傷害罪部分如不服本判決，應於判決送達後十日內向本院提出上訴狀，
其未敘述理由者並應於提出上訴狀後十日內向本院補提理由書（應附繕本)。
其餘不得上訴。
                                      法院書記官  余    素    美
中    華    民    國      九十      年      九      月      二十六      日
附錄法條：
刑法第二百七十七條：傷害人之身體或健康者，處三年以下有期徒刑、拘役或一千元
    以下罰金。
                    犯前項之罪因而致人於死者，處無期徒刑或七年以上有期徒刑
                    ；致重傷者，處三年以上十年以下有期徒刑。


司法院資訊處製作；財團法人民間司法改革基金會備份。
